【裁判字號】    97,上更(一),246
【裁判日期】    971023
【裁判案由】    偽造有價證券
【裁判全文】
臺灣高等法院臺中分院刑事判決     97年度上更(一)字第246號
上  訴  人
即  被  告  丙○○
指定辯護人  本院公設辯護人甲○○
上列上訴人因偽造有價證券等案件，不服臺灣臺中地方法院94年
度訴字第232號中華民國94年5月10日第一審判決（起訴案號：臺
灣臺中地方法院檢察署93年度偵字第15328號)，提起上訴，案經
判決後，由最高法院發回更審，本院判決如下：
    主  文
原判決撤銷。
丙○○意圖供行使之用，而偽造有價證券，處有期徒刑參年貳月
。偽造之「丁○○」印章壹枚、如附表編號1至5所示偽造之「丁
○○」署名共柒枚及印文共玖枚、如附表編號 6所示之本票壹張
關於偽造丁○○為發票人之部分，均沒收。
    犯罪事實
一、丙○○基於行使偽造私文書之概括犯意及行使偽造有價證券
    之犯意，並基於意圖為自己不法所有之詐欺取財犯意，於民
    國（下同)92年9月間，欲冒用丁○○之名義，向其所任職之
    「匯豐汽車股份有限公司」（下稱匯豐公司）購買車牌號碼
    E9—9492號之自小客車（下稱本案自小客車）後轉售圖利，
    遂利用代辦丁○○所有自小客車保險續保之機會，以續保需
    要身分證正本為由，向丁○○取得身分證正本後，先於同年
    9 月14日某時，在臺中市○○街某處之不詳刻印行，委使不
    知情之古姓成年男子偽刻丁○○之印章1枚；次於同年9月15
    日某時，以其自己為貸款保證人，而委使不知情姓名年籍不
    詳之成年男性同事在如附表編號 1所示匯豐公司之「日盛國
    際商業銀行汽車貸款申請表暨約定書」（下稱貸款約定書）
    之「申請人簽章」欄內，偽簽「丁○○」之署名 1枚，以偽
    造丁○○為申請名義人之貸款約定書之私文書 1紙後，即將
    該貸款約定書及其自行影印取得之丁○○身分證影本，一併
    向匯豐公司提出行使以申辦買賣本案自小客車之貸款。嗣經
    匯豐公司收件審查後通知貸款額度，並交由匯豐公司不知情
    之承辦人員辦理對保後，其即於同年 9月16日，以自行蓋用
    上開偽刻之「丁○○」印章，而另委使不知情姓名年籍不詳
    之成年男性同事偽簽「丁○○」署名之方式，先後在如附表
    編號2至5所示之各該私文書上，偽簽、偽蓋如附表編號2至5
    所示「丁○○」之署名、印文，以偽造丁○○名義之抵押契
    約書之私文書 1紙、丁○○為申請名義人之汽車新領牌照登
    記書之私文書1式2份、丁○○為申請名義人之抵押設定登記
    申請書之私文書1式4份、丁○○授權代填本票其他應記載事
    項之授權書1份；另在如附表6所示之本票上偽簽、偽造「丁
    ○○」之署名、印文各 1枚，以偽造丁○○為共同發票人之
    本票，供為清償貸款債務擔保之有價證券 1紙。丙○○即於
    92 年9月16日某時，持上開偽造之抵押契約書、汽車新領牌
    照登記書、抵押設定登記申請書、本票及授權書，向匯豐公
    司承辦人員提出行使，用以申辦以設定動產擔保抵押之方式
    貸款購買本案自小客車，足以生損害於丁○○、匯豐公司對
    於客戶申辦購車貸款業務管理之正確性以及監理單位對於新
    領牌照業務管理之正確性，並致匯豐公司承辦人員陷於錯誤
    ，誤信為丁○○本人設定動產擔保抵押及申辦貸款，且有還
    款能力及還款意願，而於同年 9月18日准予核貸新臺幣（下
    同）30萬元供其支付車款，並於辦妥新領牌照登記及設定動
    產擔保抵押手續後，即將本案自小客車交由丙○○取走。嗣
    丙○○未依約按期清償上開貸款，經匯豐公司持上開本票向
    臺灣臺中地方法院聲請本票裁定（臺灣臺中地方法院93年度
    票字第7555號），並向臺灣臺中地方法院聲請對丁○○為給
    付票款之強制執行（臺灣臺中地方法院 93年度執字第37666
    號），丁○○始知上情。
二、案經丁○○訴請臺灣臺中地方法院檢察署檢察官偵查起訴。
    理  由
一、訊據上訴人即被告丙○○（下稱被告）固坦承於上開時間、
    地點委由不知情之成年男子偽刻告訴人丁○○之印章，及委
    使不知情之成年男性同事在如附表編號1至4所示之私文書，
    及附表編號 6所示之本票上簽署「丁○○」之署名、復自行
    在如附表編號2至6之私文書及本票上蓋用「丁○○」之印文
    ，並持以向匯豐公司辦理本案自小客車之動產擔保抵押設定
    、申辦貸款及購買等事宜，嗣後其亦已取得上開貸款並取走
    本案自小客車等情不諱（見本院上訴卷第29、30、52頁，本
    院更一審卷第23頁、第39頁反面），惟矢口否認有何行使偽
    造私文書、行使偽造有價證券及詐欺取財之犯行，辯稱：伊
    事先有告知告訴人丁○○要以他的名義貸款購車，告訴人丁
    ○○事先即已知情，又伊有繳納部分貸款，並無詐欺之意思
    ，且伊亦無轉售圖利，伊買車僅係供代步，至附表編號 5所
    示之授權書，其上有關告訴人丁○○之印文雖係伊蓋用，但
    伊並無委由同事代簽告訴人丁○○之署名，亦不知道係何人
    所代簽云云。
二、經查：
  (一)告訴人丁○○於92年9月中旬，因車號A2-9661號自小客車之
    保險到期，被告即主動為告訴人丁○○辦理該車保險之續保
    手續，因而取得告訴人丁○○之身份證正本。嗣被告即於上
    開時、地委由不知情之成年男子偽刻告訴人丁○○之印章，
    繼而委由不知情之成年男性同事在如附表編號1至6所示之私
    文書及本票上簽署「丁○○」之署名，復自行在如附表編號
    2至6所示之私文書及本票上蓋用「丁○○」之印文，再持向
    匯豐公司辦理本案自小客車之動產擔保抵押設定、申辦貸款
    及購買等事宜，而取得上開貸款並將本案自小客車取走，嗣
    因其未依約按期清償貸款，經匯豐公司持本票裁定向臺灣臺
    中地方法院聲請對告訴人丁○○為給付票款之強制執行等情
    ，業據告訴人丁○○於偵訊時指訴甚詳，及在原審時具結證
    述綦詳（見偵字第 15328號卷第94至95、98、110、134，原
    審卷第53至60頁），且有匯豐公司標準作業程序、徵信審核
    表、對保詳情單、中古車分期資料袋，及如附表編號1至6所
    示之貸款約定書暨所附告訴人身分證影本、抵押契約書、汽
    車新領牌照登記書（車主聯）、抵押設定登記申請書、授權
    書暨本票、臺灣臺中地方法院93年度票字第7555號裁定、臺
    灣臺中地方法院 93年度執字第37666號債權憑證、匯豐公司
    存證信函等附卷可稽（見偵字第 15328號卷第116至130頁，
    偵字第19384號卷第8頁）。被告確有未經告訴人丁○○同意
    或授權，即擅自偽造告訴人丁○○之印章、印文及署押，而
    偽造如附表編號1至6所示之私文書及本票並提出行使，而冒
    用告訴人丁○○之名義向匯豐公司辦理貸款購車，使匯豐公
    司陷於錯誤，致同意被告貸款購車等情，堪以認定。
  (二)被告雖以前詞置辯，惟查：
  1.告訴人丁○○自偵訊迄本院院審理時，均明確指稱及證稱：
    伊從未同意被告以伊名義辦理本案自小客車之貸款購車事宜
    ，亦未曾親自或授權被告在上開私文書及本票上簽名、用印
    等語，其於偵訊時明確指述：「被告（筆錄誤載為丁○○）
    在何時辦貸款我不清楚，他後來有打一通電話跟我聯絡，說
    有買車辦貸款，我有跟他說這樣不行，要跟我處理掉．．．
    」、「我完全沒有同意被告用我的名字去貸款。」、「抵押
    契約書、本票及授權書等均不是我簽名的，印章也不是我的
    。」等語（見偵字第15328號卷第98、110、134頁)，嗣於原
    審審理時又明確證述：「我在偵訊時所言確屬實在，被告打
    電話給我說要用我的名字去辦一輛車，沒有說要我幫忙辦手
    續，被告打電話當時，我並不知道他是否已經辦理，當時我
    的反應沒有答應，我說他要把事情處理掉．．．被告當時沒
    有說已辦好與否，我也沒有問，我向他表示他不可以這樣做
    ，要趕快把事情處理掉。我希望他不要把車子過在我的名下
    ．．．」、「（問：把事情處理掉是否指，若尚未過戶，不
    要將車子過戶你名下，若已經過戶，應從你名下移除？）是
    的。」、「（問：從頭到尾你有無向被告表示要把名義借給
    他，並開本票？）無。」、「（問：被告有無說要幫你代行
    簽名、蓋印？）無。」（見原審卷第54至58頁）。核諸被告
    與告訴人欒紹係就讀專科時之同學，乃認識經年之友人，告
    訴人丁○○所有之車子亦係經由被告而購買，彼此間復無任
    何嫌隙恩怨，此為告訴人丁○○及被告所是認，且告訴人尚
    於原審及本院審理時陳稱：本案自小客車之債權部分與伊無
    關，伊不希望被告被判刑入獄，伊只想釐清此事等語，並於
    本院請求法院能對被告從輕量刑等語（以上見偵字第 15328
    號卷第94、96頁，原審卷第58至59頁，本院卷上訴卷第30頁
    ），則以被告與告訴人丁○○之交情，堪認告訴人丁○○理
    應無刻意誣陷被告之可能。次查，被告於偵查及本院雖辯稱
    ：伊係在將貸款約定書及告訴人身分證影本等送交匯豐公司
    辦理本案自小客車之買賣貸款審查後，始電話告知告訴人丁
    ○○有關本案貸款購車之事云云（見偵字第 15328號卷第97
    、99頁，本院上訴卷第52頁），然其就有無盜刻告訴人印章
    一事，先辯稱：「我忘記是跟他刻的或是跟他拿的」云云，
    嗣經告訴人丁○○明確指稱未曾交付任何印章予被告後，被
    告先則答稱：「我真的忘記了。」云云，次又解釋稱：「（
    問：送件時有無刻丁○○的印章而蓋章？）沒有，當時我還
    沒有刻章，當時公司沒有嚴格要求貸款人要簽名、蓋章。」
    云云，其後才坦承：「印章是我幫他刻的，是在臺中市○○
    街附近的某刻印行，印章約是在（92年)9月14日左右刻的，
    是一位古先生，約4、50歲。」云云（見偵字第15328號卷第
    98至99、134頁)，顯見被告係於其所稱致電告訴人丁○○之
    前，即已盜刻告訴人丁○○之印章以備用，則倘若被告原有
    徵得告訴人丁○○同意、授權後，始辦理本件貸款購車事宜
    之意思，實無在未告知、徵得告訴人丁○○之同意前，即擅
    自偽刻告訴人丁○○印章之需要。況被告於偵訊時亦不否認
    如附表編號1至6所示之私文書及本票上有關告訴人之署押、
    印文，均為其委由不知情之成年男性同事所簽及其自行蓋用
    盜刻告訴人丁○○之印章所為（見偵字第15328號卷第99、1
    10、134至135頁），則衡諸被告、告訴人丁○○為多年友人
    之交情，復同在臺中地區上班、居住，告訴人丁○○於案發
    前後另有自小客車續辦保險之業務委由被告處理，斯時二人
    往來、接洽尚稱頻繁，則設若被告果徵得告訴人丁○○同意
    或授權辦理本件貸款購車事宜，則被告僅需逕將該等私文書
    及本票交由告訴人丁○○簽名、用印即可，被告應無大費周
    章先行偽刻上開印章並進而蓋用，復另委使不知情之成年同
    事偽簽上開多份私文書之必要。再查，觀諸被告於上開貸款
    約定書上所留之告訴人丁○○聯絡電話及地址均非告訴人之
    真實聯絡方式，故匯豐公司徵信人員當時並未與告訴人丁○
    ○聯繫上，告訴人丁○○亦未被詢問本案自小客車貸款購買
    一事，而匯豐公司徵信人員係依該貸款約定書所留保證人電
    話與被告聯繫對保事宜，而在徵信審核表上加註：「車主（
    按指告訴人）不易聯絡．．．車主為業代朋友」等文字，至
    貸款核撥後，該電話就無法撥通等情，業據告訴人丁○○於
    原審證述明確（見原審卷第59至60頁），且有匯豐公司徵信
    審核表影本在卷可證（見偵字第15328號卷第120頁），則酌
    以渠等交情，被告顯無不知告訴人丁○○真實聯絡資料之可
    能，故倘若被告果徵得告訴人丁○○同意、授權辦理本件貸
    款購車事宜，當無刻意留下不實聯絡電話及通訊地址之必要
    。另查，告訴人丁○○雖於原審另證稱：「我希望被告不要
    把車子處理在我名下，這句話我沒有講出來，但心裡是這麼
    想。」、「（問：偵查中稱：我沒有同意被告使用我的名義
    買車？）我心裡這樣想，但我沒有對被告說出來，我只說要
    把事情處理掉。」等語（見原審卷第55、57頁），然被告於
    原審已明確供稱：「（問：簽文件之前有無具體獲得告訴人
    明確的授權？）我認為就是那通電話，但沒有具體實際的同
    意或授權，但我認為可以這樣做」等語（見原審卷第71頁）
    ，則被告顯然始終均未曾獲得告訴人丁○○明確同意或授權
    ，再衡諸前述被告係於致電告訴人丁○○前即已先行偽刻告
    訴人丁○○之印章，復自行蓋印及委請他人代簽告訴人丁○
    ○之署名於上開私文書及本票上，且留下不實之告訴人丁○
    ○聯絡資料，致匯豐公司徵信人員無從聯繫上告訴人丁○○
    等情節，在在要與被告確實誤信已徵得告訴人丁○○同意、
    授權之情，難認相容，顯見被告主觀上難認有何誤認告訴人
    丁○○已同意並授權辦理本案貸款購車事宜之可能甚明。從
    而，被告辯稱：事前有告知告訴人丁○○要以他的名義貸款
    購車云云，要屬無據，尚難採信，故其在明知未取得告訴人
    丁○○同意、授權之下，猶仍擅自偽造上開私文書及有價證
    券並進而提出行使，當足以生損害於告訴人丁○○、匯豐公
    司對於客戶申辦購車貸款業務管理之正確性以及監理單位對
    於新領牌照業務管理之正確性，至堪認定。
  2.被告雖另再辯稱：伊並無轉售圖利，伊買車僅係供代步云云
    。惟查：被告於偵查中即明確供承：「我剛開始拿他的正本
    時沒有想到要用他的名義買車，隔幾天之後，我看到一車輛
    車子，認為投資有利可圖，才會想到用丁○○的名義去買」
    等語（見偵字第15328號卷第99頁)，足證被告上開所辯與事
    實不符，不足採信。
  3.被告雖於原審辯稱有繳納部分貸款一節，另於偵訊中曾辯稱
    ：「（問：你為何不用自己的名義去買？）我是匯豐的業務
    員，用我的名義去買中古車，公司會感覺奇怪。」云云（見
    偵字第15328號卷第99頁)，然告訴人匯豐公司之代理人黃馨
    儀已於偵查中到庭指稱：「（問：你們公司就業務員買車貸
    款是否會同意？）會，只要有找保證人。」等語明確（見偵
    字第15328號卷第110頁），則被告所暗指匯豐公司限制業務
    員以自己名義向公司貸款購車一節，尚屬子虛；且觀諸卷附
    之徵信審核表（見偵字第15328號卷第120頁），可知告訴人
    丁○○經徵信結果均為債信良好，然被告於 92年7月間，已
    有另筆53萬8000元之款項正遭銀行催收中，則被告當時既已
    有欠款未償，債信難稱良好，為免影響本案自小客車貸款之
    核撥，堪認其應有圖使債信良好之告訴人丁○○具名以利徵
    信審核，而使匯豐公司陷於錯誤，誤認本案係債信良好之告
    訴人丁○○欲貸款購車，因而核貸之意思，果被告嗣後亦僅
    繳付前 5期價款，其餘31期價款即未再依約清償，故綜合案
    發時被告之債信狀況、被告以前述偽造私文書及本票等方式
    辦理本案貸款購車之過程，以及被告嗣後僅繳付極少之貸款
    ，即未再履約之狀況等相互以觀，足徵被告在其已有負債且
    償債能力不明之情況下，自始即圖以告訴人丁○○名義申辦
    之方式，使匯豐公司承辦人員誤信為告訴人丁○○本人設定
    動產擔保抵押及申辦貸款，且其債信甚佳復有還款能力及還
    款意願，而准予核貸30萬元貸款供被告丁○○支付車款，基
    此，被告應係基於不法所有之意圖詐取30萬元貸款後，進而
    供其購買本案自小客車並取得實際管領能力之事實，亦堪認
    定，至被告事後雖曾繳納部分之分期款項，充其量僅係其犯
    後態度是否良善之問題，豈能因此即反推而認被告自始即無
    詐欺之犯意。
  4.被告雖於本院另辯稱：附表編號 5之授權書，其中有關告訴
    人丁○○之印文雖係其所蓋用，但有關告訴人丁○○之署名
    ，並不是伊請同事代簽，伊亦不知是何人所代簽云云（見本
    院更一審卷第23頁、第39頁反面)，然有關附表編號5所示之
    授權書確係被告委由不知情之同事所代填寫乙節，已據被告
    於偵查中坦承在卷（見偵字第15328號卷第134頁），另觀之
    附表編號5、6所示之授權書及本票，其上有關「丁○○」之
    運筆及筆劃勾勒方式，均屬相同，足見被告於偵查中就此部
    分所供確屬真實，其於本院上開所辯亦屬卸責之詞，不足憑
    採，附此敘明。
  (三)綜上所述，被告空言否認犯行，顯係事後卸責之詞，不足採
    信，本件事證業臻明確，被告上開犯行，洵堪認定。
三、按行為後法律有變更者，適用行為時之法律。但行為後之法
    律有利於行為人者，適用最有利於行為人之法律，修正後刑
    法第2條第1項定有明文。查，刑法業於94年2月2日修正公布
    ，並自95年7月月1日起施行，本案有關新、舊法之比較適用
    如下：
  (一)關於連續犯之規定，修正後刑法第56條刪除有關連續犯之規
    定，惟廢除連續犯後，須依數罪併罰之規定處罰，經比較後
    修正後之法律並非較有利於被告，自應適用行為時法即修正
    前刑法第56條連續犯之規定處斷。
  (二)關於牽連犯之規定，修正後刑法第55條刪除有關牽連犯之規
    定，因本件行為均在新法施行前，故以修正前之規定較有利
    於被告，應適用修正前刑法第55條有關牽連犯之規定。
  (三)刑法第33條第5款關於罰金刑之規定，由「罰金：銀元1元以
    上」，修正為「罰金：新臺幣1000元以上，以百元計算之」
    ，本案有關罰金刑部分，經比較新、舊法結果，應適用行為
    時法即修正刑法第33條第5款之規定較有利於被告。
  (四)綜上所述，經本院綜合比較結果，修正後刑法之規定並非較
    有利於被告，本案應適用修正前上開刑法規定為法條適用之
    依據。
四、按被告未經告訴人丁○○同意、授權，即擅自以偽造告訴人
    丁○○印章、印文及署押等方式而偽造如附表編號1至6所示
    之私文書及本票並提出行使，而冒用告訴人丁○○之名義向
    匯豐公司辦理貸款購車，使匯豐公司陷於錯誤，致同意被告
    貸款購車，因而使告訴人丁○○遭受民事訴追，又如附表編
    號 3所示之私文書係向監理機關提出行使，自足生損害於告
    訴人丁○○、匯豐公司對於客戶申辦購車貸款業務管理、核
    撥之正確性、及監理單位對於車籍管理之正確性。核被告上
    開所為，係犯刑法第201條第1項之偽造有價證券罪、刑法第
    216條之行使同法第210條之偽造私文書罪及刑法第339條第1
    項之詐欺取財罪。被告委使不知情之古姓成年男子偽刻告訴
    人丁○○之印章 1枚，復委使不知情之成年男性同事在如附
    表所示之貸款約定書、抵押契約書、汽車新領牌照登記書、
    抵押設定登記申請書、授權代為填載本票其他應記載事項之
    授權書，及在本票上偽簽告訴人丁○○之署名多枚，則被告
    應各為上開偽刻印章、偽造署名、偽造私文書、偽造有價證
    券之間接正犯。被告偽刻告訴人丁○○之印章進而偽造印文
    ，及偽簽署名，而先後偽造於如附表編號1至5所示之各份私
    文書及如附表編號 6所示之本票，其各該偽刻印章、偽造印
    文、偽造署名之行為，分別係偽造私文書、偽造有價證券之
    階段行為，均不另予論罪。又被告偽造如附表編號1至5所示
    之私文書之低度行為，為其後行使偽造私文書之高度行為所
    吸收，亦不另論罪。被告先於92年9月15日行使如附表編號1
    所示之私文書，次於同年月16日行使如附表編號2至5所示之
    私文書，其先後 2次行使偽造私文書之犯行，時間緊接，方
    法相同，觸犯構成要件相同之罪名，顯係基於概括犯意為之
    ，應依修正前刑法第56條連續犯規定論以一罪，並加重其刑
    。被告以一個提出行使之行為，同時行使如附表編號2至5之
    偽造私文書及行使如附表編號 6之偽造有價證券，係一行為
    同時觸犯構成要件不相同之罪名，為想像競合犯，應從一重
    之行使偽造有價證券罪處斷。又被告行使偽造有價證券之低
    度行為，應為偽造有價證券之高度行為所吸收，不另論罪。
    被告係以偽造有價證券（及因上開想像競合關係及吸收關係
    而不再另論之行使偽造私文書及行使偽造有價證券）之方法
    ，達到其詐欺取財之目的，故其所犯上開各罪之間，有方法
    、目的之牽連關係，應依修正前刑法第55條牽連犯之規定，
    從一重之偽造有價證券罪處斷。公訴人雖未就被告偽造如附
    表編號3至5所示之私文書後，進而行使之犯行予以起訴，惟
    查，檢察官就犯罪事實一部起訴者，其效力及於全部，則被
    告該等犯行既與前揭公訴人起訴論罪之行使偽造私文書之犯
    罪事實，有吸收收關係之實質上一罪及連續犯之裁判上一罪
    關係，業如前述，故被告於附表編號3至5所示之犯行部分，
    自亦在本院審理之範圍，併此敘明。又被告所偽造本票之票
    面金額雖僅為30萬元，雖非鉅額，告訴人丁○○亦基於多年
    情誼，曾於原審及本院審理時表達不希望被告入獄及請求從
    輕量刑之意（見原審卷第59頁、本院上訴卷第30頁），然被
    告經論處之偽造有價證券罪，其法定刑度為 3年以上10年以
    下有期徒刑，得併科罰金新台幣 9萬元以下之罰金，該等法
    定刑之規定係本於有價證券所表彰權利之移轉或行使以占有
    為其要件，具有相當之市場流通性，故為確保經濟交易上頗
    具重要性之財產權利書證之安全性與可靠性，為有效嚇阻、
    制裁偽造、變造有價證券之行為對於金融秩序及被偽造之有
    價證券義務人所可能滋生之危害等目的而為之處罰，乃維護
    社會秩序及增進公共利益所必要，尚無違憲法比例原則之精
    神，本件尚無情節尚堪憫恕之情，且無不符罪刑相當性及比
    例原則之虞，故無情堪憫恕得予減輕其刑之事由，併此敘明
    。
五、原審以被告罪證明確，予以論罪科刑，固非無見。惟：(一)刑
    法第 205條就偽造之有價證券，固規定不問屬於犯人與否，
    均沒收之。惟在票據上簽名者，依票上所載文義負責，兩人
    以上共同簽名者，應連帶負責。又票據之偽造或票據上簽名
    之偽造，不影響於真正簽名之效力，從而兩人以上共同在本
    票之發票人欄簽名者，應連帶負發票人責任，倘其中部分共
    同發票人係偽造，因對於真正發票人部分仍屬有效，僅應將
    偽造發票人之部分宣告沒收，不得將該有價證券全部沒收，
    而影響合法執票人對於真正發票人之票據權利。查，附表編
    號 6所示之本票，其中有關被告為共同發票人之部分，其簽
    名既屬真正，即非偽造之票據，原審將被告為發票人之部分
    一併宣告沒收，即有未當；(二)如附表編號 5所示之授權書，
    其中有關丁○○署名及印文部分亦屬偽造，已詳如前述，原
    審疏未審酌被告亦有偽造告訴人丁○○此部分之授權書，亦
    有未當。被告上訴意旨猶執前詞指摘原判決不當，雖無理由
    ，但原判決既有上開可議之處，自應由本院將原判決撤銷改
    判。爰審酌被告之素行，其圖以前述不法方式僥倖牟利之犯
    罪目的、動機，且係利用與告訴人丁○○多年情誼之信任關
    係，復利用其任職匯豐公司之職務之便，致使告訴人丁○○
    受有擔負貸款債務及債信受損等損害，並影響匯豐公司及監
    理單位對於各該職掌業務管理之正確性，雖其犯罪手段尚稱
    平和，然其除曾於92年10月18日至93年2月18日，繳納5期之
    分期付款款項外，迄今已逾4年8月，均未再繳納任何分期款
    項，亦未與匯豐公司達成民事和解等一切情狀，量處如主文
    所示之刑。被告所偽刻之「丁○○」印章 1枚（雖未據扣案
    ，然本案尚查無證據證明確已滅失）及被告於附表編號1至5
    所示之各該私文書上所偽造之「丁○○」署名、印文，不問
    屬於被告與否，均應依刑法第 219條之規定宣告沒收，如附
    表編號6所示之本票1紙，其中有關告訴人丁○○為發票人部
    分既屬偽造之有價證券，不問屬於被告與否，亦應依刑法第
    205 條之規定，就告訴人丁○○為發票人部分宣告沒收之（
    其上偽造之署名及印文，因該紙本票有關告訴人丁○○部分
    業經沒收，則無另予宣告沒收之必要）。另認被告所偽造如
    附表編號3所示私文書之車主聯、如附表編號4所示私文書之
    債務人所執之部份，雖為被告所有，且堪認為被告犯本件詐
    欺取財、行使偽造私文書等犯行所用、所得之物，然各該私
    文書尚屬被告因本件購車貸款申領牌照及履行權利義務關係
    之重要證明文件，因認不宜逕予宣告沒收，併此敘明。
據上論斷，應依刑事訴訟法第369條第1項前段、第364條、第299
條第1項前段，刑法第2條第1項前段、第201條第1項、第216條、
第210條、第339條第1項、第55條、第205條、第219條，修正前
刑法第55、56條，刑法施行法第1之1條，判決如主文。
本案經檢察官乙○○到庭執行職務。
中    華    民    國    97    年    10    月    23    日
            刑事第十庭    審判長法  官  林  照  明
                                法  官  林  欽  章
                                法  官  蔡  名  曜
上列正本證明與原本無異。
如不服本判決應於收受送達後10日內向本院提出上訴狀，其未敘
述上訴之理由者並得於提起上訴後10日內向本院補提理由書（均
須按他造當事人之人數附繕本）。
                                書記官  劉  恒  宏
中    華    民    國    97    年    10    月    27    日
附錄論罪科刑法條：
刑法第201條：
意圖供行使之用，而偽造、變造公債票、公司股票或其他有價證
券者，處三年以上十年以下有期徒刑，得併科三千元以下罰金。
行使偽造、變造之公債票、公司股票或其他有價證券，或意圖供
行使之用，而收集或交付於人者，處一年以上七年以下有期徒刑
，得併科三千元以下罰金。
刑法第210條：
偽造、變造私文書，足以生損害於公眾或他人者，處五年以下有
期徒刑。
刑法第216條：
行使第二百十條至第二百十五條之文書者，依偽造、變造文書或
登載不實事項或使登載不實事項之規定處斷。
刑法第339條第1項：
意圖為自己或第三人不法之所有，以詐術使人將本人或第三人之
物交付者，處五年以下有期徒刑、拘役或科或併科一千元以下罰
金。
附表：
┌──┬────────────────┬───────────────┐
│編號│  所偽造之私文書、有價證券名稱  │       所偽造之署名、印文     │
├──┼────────────────┼───────────────┤
│ 1  │日盛國際商業銀行汽車貸款申請表暨│「申請人簽章」欄內偽造「丁○○│
│    │約定書                          │」之署名1枚。                 │
├──┼────────────────┼───────────────┤
│ 2  │貸款暨動產抵押契約書            │「甲方（即借款人）」欄內偽造「│
│    │                                │丁○○」之署名、印文各1枚。   │
├──┼────────────────┼───────────────┤
│ 3  │汽車新領牌照登記書（一式二份）  │「車主簽名或簽章」欄內偽造「欒│
│    │                                │紹斌」之印文各1枚，共計2枚。  │
├──┼────────────────┼───────────────┤
│ 4  │動產擔保交易動產抵押設定登記申請│「債務人」欄內偽造「丁○○」之│
│    │書（一式四份）                  │署名、印文各1枚，共計偽造署名 │
│    │                                │4枚、印文4枚。                │
├──┼────────────────┼───────────────┤
│    │授權書（即丁○○於簽發本票時，未│「立授權書人」欄內偽造「丁○○│
│ 5  │將票據事項逐一記載完成時，授權匯│」之署名1枚、印文2枚。        │
│    │豐公司或其指定人得視實際狀況隨時│                              │
│    │填載到期日以及其他相關事項）    │                              │
├──┼────────────────┼───────────────┤
│ 6  │本票（發票日92年9月18日、到期日 │「發票人」欄內偽造「丁○○」之│
│    │93年3月18日、票面金額新臺幣30萬 │署名、印文各1枚。             │
│    │元）                            │                              │
└──┴────────────────┴───────────────┘
                                                    Ｒ


司法院資訊處製作；財團法人民間司法改革基金會備份。
